【裁判字號】    99,上易,1220
【裁判日期】    990720
【裁判案由】    詐欺
【裁判全文】
臺灣高等法院刑事判決                99年度上易字第1220號
上  訴  人  臺灣新竹地方法院檢察署檢察官
上  訴  人
即  被  告  甲○○
上列上訴人等因被告詐欺案件，不服臺灣新竹地方法院98年度易
字第160號，中華民國99年2月26日第一審判決（起訴案號：臺灣
新竹地方法院檢察署98年度撤緩偵字第51號），提起上訴，本院
判決如下：
    主  文
上訴駁回。
    事實及理由
一、本案經本院審理結果，認第一審以上訴人即被告甲○○犯刑
    法第339條第1項之罪，判處有期徒刑1年4月，認事用法及量
    刑均無不當，應予維持，並引用第一審判決書記載之事實、
    證據及理由（如附件）。
二、公訴人上訴意旨略以：詐欺取財為法定刑5年以下有期徒刑
    之犯罪，被告犯後矢口否認犯行，毫無悔意，本件詐騙告訴
    人乙○○畢生積蓄高達新臺幣（下同）400萬元，對告訴人
    造成之損失甚鉅，但被告迄無誠意與告訴人和解，實不宜寬
    縱，至少應從重量處有期徒刑2年6月以上，原審量刑顯然過
    輕。被告上訴意旨略以：其與告訴人是借貸關係，並無詐欺
    犯意，先前也有陸續還告訴人一些錢，目前亦有意與告訴人
    和解，但是沒有收入才沒有辦法還錢，其不應被判刑云云。
三、按不服地方法院之第一審判決而上訴者，應向管轄第二審之
    高等法院為之，並應於其上訴書狀敘述具體理由，此為上訴
    第二審之法定程式。如於上訴書狀所敘述者非屬具體理由，
    其上訴自非合法，應以判決駁回之。則第二審法院就上訴書
    狀已敘述上訴理由時，首應審酌其是否為具體理由，為此，
    固得先為調查，但其調查應以審酌上揭事項為限，此乃刑事
    訴訟先程序後實體之審理原則。如認其上訴書狀已敘述具體
    理由者，法院雖毋須為上訴合法之裁定，然已由受命法官進
    行準備程序，法院亦依刑事訴訟法第274條至第278條之規定
    ，於審判期日前進行各項審前程序，進而依法進行審判，踐
    行相關證據之調查，及行言詞辯論至辯論終結，此時，上訴
    人之上訴理由，縱使原先之記載非屬具體理由，業因前揭任
    一程序之進行而補充完足，法院自應斟酌全辯論意旨，而為
    實體判決。不得再以其先前上訴書狀記載之理由非具體，逕
    以判決駁回之。此與上訴逾期而不合法係自始存在，縱於辯
    論終結後始發現，仍得逕以上訴不合法而駁回之情形迥不相
    侔，不能相提並論（最高法院99年度台上字第240號判決參
    照）。本件被告提起上訴，已於審理期日表明具體上訴理由
    （如前所述），並於審理期日經過全部調查程序、依序辯論
    等情，依前揭說明，即應斟酌全辯論意旨而為實體判決，合
    先說明。
四、經查：原判決已說明其就案內所有證據，本於調查所得心證
    ，分別定其取捨，而憑以認定被告有詐欺犯行之依據及理由
    。被告辯稱只是單純借貸關係，並無詐欺犯意云云，委無足
    採。又原判決審酌被告覬覦告訴人出賣土地之價金，利用告
    訴人個性單純，容易相信他人之弱點，佯稱原有正當工作，
    需錢投資週轉生利，並以依約支付利息為餌，假藉借款之名
    ，實無清償真意，而向告訴人詐騙400萬元，惡性非輕，且
    該400萬元係告訴人勞苦一生所得積蓄，被告犯行造成告訴
    人財產損失及精神痛苦甚鉅，及被告犯後否認犯罪，於本案
    訴訟進行中屢次承諾分期清償告訴人款項，然均食言跳票，
    並無悔改或清償之誠意，惟念其現年已高齡62歲，且曾清償
    部分借款等一切情狀，量處有期徒刑1年4月。並說明被告本
    件犯罪時間雖係在96年4月24日以前，且宣告刑雖未逾有期
    徒刑1年6月，然被告於偵查中曾因逃亡，而於中華民國96年
    罪犯減刑條例施行日即96年7月16日前之96年6月26日，經臺
    灣新竹地方法院檢察署以竹檢慎偵明緝字第951號通緝書發
    布通緝；嗣於97年2月19日方經緝獲到案，經新竹地方法院
    檢察署於97年2月22日以竹檢慎明銷字第253號撤銷通緝書撤
    銷通緝，有該通緝書、撤銷通緝書及新竹縣政府警察舉竹北
    分局湖鏡派出所97年2月19日緝獲被告之訊問筆錄在卷可參
    。則被告乃屬中華民國96年罪犯減刑條例第5條規定：「本
    條例施行前，經通緝而未於中華民國96年12月31日以前自動
    歸案接受偵查、審判或執行者，不得依本條例減刑」之不得
    減刑之情形，爰不予減刑等情。經核原審所為量刑，既未逾
    越法定刑度，亦未濫用自由裁量之權限，刑度亦屬妥適，並
    無失之過輕之情形，即無不當或違法。檢察官上訴所指本件
    詐欺金額、告訴人所受損害、被告犯後態度及迄無和解等情
    ，均經原審量刑時妥為審酌。且被告犯後確已有陸續清償告
    訴人款項，此亦據原判決理由詳為說明，原審並無漏未審酌
    上開事由而量刑不當之情形。故檢察官上訴，指摘原審量刑
    過輕；被告上訴，否認犯罪，指摘原判決不當云云，均無理
    由，應予駁回。
五、原判決認被告係犯刑法第339條第1項之詐欺取財罪，而此條
    之法定刑中有罰金刑之規定。原審因認被告犯罪後，刑法及
    刑法施行法業經修正公布，並於95年7月1日生效施行，上開
    罰金刑部分，因刑法施行法增訂第1條之1，其貨幣單位改為
    新臺幣，所定最高數額提高為30倍。修正前該罪之罰金刑，
    經適用罰金罰鍰提高標準條例第1條前段及現行法規所定貨
    幣單位折算新臺幣條例第2條，折算為新臺幣後，最高數額
    亦為原規定之30倍，兩者最高刑度相同；惟最低刑度部分，
    修正前刑法第33條第5款規定罰金為1元以上，經折算為新臺
    幣後，為新臺幣3元以上，而修正後刑法第33條第5款規定罰
    金為新臺幣1000元以上，較舊法為高，依刑法第2條第1項比
    較新舊法，應以行為時之舊法較有利於被告，而適用行為時
    之規定。則此條法定刑中既有罰金刑之規定，並經比較新舊
    法後，適用行為時舊法之規定，則應引用廢止前罰金罰鍰提
    高標準條例第1條前段之規定。原判決就而適用之刑法第2條
    第1項，漏未記載「前段」，亦未記載援用廢止前罰金罰鍰
    提高標準條例第1項前段之規定，爰予補充。
據上論斷，應依刑事訴訟法第373條、第368條，判決如主文。
本案經檢察官劉斐玲到庭執行職務。
中    華    民    國    99    年    7     月    20    日
            刑事第十六庭     審判長法  官    陳晴教
                                   法  官    許增男
                                   法  官    王詠寰
以上正本證明與原本無異。
不得上訴。
                                   書記官    陳紀語
中    華    民    國    99    年    7     月    20    日
附錄：本案論罪科刑法條全文
中華民國刑法第339條
意圖為自己或第三人不法之所有，以詐術使人將本人或第三人之
物交付者，處 5 年以下有期徒刑、拘役或科或併科 1 千元以下
罰金。
以前項方法得財產上不法之利益或使第三人得之者，亦同。
前二項之未遂犯罰之。

司法院資訊處製作；財團法人民間司法改革基金會備份。
